臺灣基隆地方法院刑事判決　　　　　　　　　　　　　九十三年度易字第一六五號
　　公　訴　人　臺灣基隆地方法院檢察署檢察官
　　被　　　告　甲○○○
　　選任辯護人　王勝彥律師
右列被告因違反公司法案件，經檢察官聲請簡易判決處刑（九十二年度偵字第六一八
號），嗣經本院改採通常程序審理，本院判決如左：
    主    文
甲○○○無罪。
    理    由
一、公訴意旨略以：被告甲○○○於民國八十四年十月間，透過黃炎桐向添誠交通有
    限公司（原設於桃園縣八德市○○街四００巷二弄八號二樓、公司資本額：三千
    萬元、下稱：添誠公司）負責人洪玉美以一百八十萬元之代價承受添誠公司，自
    任負責人，並以鄒勝蘇、林蜜、陳湘濘、賴俊良為股東，甲○○○明知公司辦理
    出資轉讓申請變更登記時，受讓原股東出資額成為新股東之人，仍應實際繳納符
    合其出資額之股款，不得僅以申請文件表明股款已收足，竟於八十四年十月四日
    提出變更登記申請書、公司章程、股東同意書等記載不實事項之申請文件表明已
    收足股款三千萬元，向台灣省政府建設廳申請變更登記經核准變更在案，因認被
    告涉犯八十六年六月廿五日修正公布之公司法第九條第三項罪嫌等語。
二、按犯罪事實，應依證據認定之，無證據不得推定其犯罪事實；不能證明被告犯罪
    者，應諭知無罪之判決，刑事訴訟法第一百五十四條、第三百零一條第一項分別
    定有明文；而事實之認定，應憑證據，如未能發現相當證據，或證據不足以證明
    ，自不能以推測或擬制之方法，為裁判基礎；倘積極證據不足為不利於被告事實
    之認定，即應為有利於被告之認定，更不必有何有利之證據（最高法院四十年臺
    上字第八六號、三十年上字第八一六號判例意旨參照）。
三、公訴意旨認被告甲○○○涉有右揭罪嫌，無非係以右開犯行業據告發人指述在卷
    ，並據證人林蜜、鄒勝蘇、陳湘濘證述綦詳，復有台灣省政府建設廳八十四年十
    月四日八四建三字第四四二二五五號函稿、添誠公司章程、變更登記申請書、股
    東同意書等影本各一份附卷可稽，為其主要論據。訊據被告甲○○○固坦承右開
    事實，然辯稱：本件添誠公司並非原始設立，故無設立登記時出資不實或將股款
    發還股東之疑義，況添誠公司係經營權轉讓，不含資產原始承受，尤無公司法第
    九條第三項犯罪之可言等語。經查：「按（八十六年六月廿五日修正公布之）公
    司法第九條第三項之立法原意，在於防止虛設公司及防範經濟犯罪之發生，因此
    公司應收股款有虛偽不實之情事，除於公司設立時會發生外，公司增資時亦會發
    生，兩者均有本條項之適用。」臺灣高等法院臺南分院八十八年度上訴字第九五
    四號判決可資參看，然若僅係公司原來股東將渠等出資額全數轉讓予新之股東，
    則屬經營權之轉讓，該公司之資本額仍係原來股東之出資額，即使新之股東承接
    之時，該公司因經營不善而有原出資額虧空之情形，嗣後欲與該公司往來之交易
    大眾仍須評估該公司現時之資產負債全般情況後，以作為是否與該公司往來之根
    據，絕非僅憑該公司最初設立時之資本額即作為該公司之信用指標，因之，在出
    資額轉讓之情形，尚無涉所謂「資本確定原則」，亦即無（八十六年六月廿五日
    修正公布之）公司法第九條第三項適用之餘地。本院函詢經濟部，該部亦以九十
    三年五月十二日經商字第０九三０二０七二六九０號函表示「按（新修正）公司
    法第九條第一項之規定，係指公司應收之股款，股東並未實際繳納，或股東雖已
    繳納而於登記後將股款發還股東，或任由股東收回，允屬資本登記不實情形，有
    違資本確定原則。是以，有限公司股東出資之轉讓，尚不涉及公司應收股款事宜
    。」等語，該見解與本院前開說明相吻合。綜前，本案依據檢察官右開聲請簡易
    判決處刑書之意旨既係屬出資額轉讓之情形，依首開說明，即無涉所謂「資本確
    定原則」，被告亦無涉犯（八十六年六月廿五日修正公布之）公司法第九條第三
    項之可言。此外，復查無其他積極之證據，足證被告涉犯公訴人所指右開犯罪，
    衡諸首開法條及判例要旨，自應為被告無罪之諭知。
據上論斷，應依刑事訴訟法第四百五十二條、第三百零一條第一項，判決如主文。
本案經檢察官林秋田到庭執行職務
中　　　華　　　民　　　國　　九十三　　年　　　八　　　月　　　十　　　日
                                臺灣基隆地方法院刑事第三庭
                                      審判長法  官  鄭景文
                                            法  官  王美婷
                                            法  官  曾雨明
右正本證明與原本無異。
對於本件判決如有不服，應於收受送達後十日內，向本院提出上訴書狀，上訴於臺灣
高等法院，並按他造當事人之人數附具繕本。
                                            書記官  王靜敏
中　　　華　　　民　　　國　　九十三　　年　　　八　　　月　　　十　　　日
